【裁判字號】    95,再,11
【裁判日期】    950314
【裁判案由】    交付房屋等
【裁判全文】
臺灣高等法院民事裁定                    95年度再字第11號
再審原告  丙○○    通訊處：台北郵政第1476號信箱
再審被告  乙○○
          甲○○
上列當事人間交付房屋等事件，再審原告對於中華民國90年8月
14日本院89年度上字第1333號確定判決，提起再審之訴，本院裁
定如下：
    主  文
再審之訴駁回。
再審訴訟費用由再審原告負擔。
    理  由
一、本件再審原告主張：
  (一)伊於民國92年5月22日，收到最高法院92年度台上字第934號
    民事判決，乃依法於30日之不變期間內，對臺灣桃園地方法
    院88年度訴字第1777號民事判決、臺灣高等法院89年度上字
    第1333號民事判決及最高法院92年度台上字第934號民事判
    決聲明不服。爰依據民事訴訟法第496條第1項第13款等規定
    ，提起再審之訴。伊於本件判決確定後，發現再審被告乙○
    ○於75年11月11日在法院製作完成和解筆錄後，當場在審判
    長面前親自書寫交予審判長附卷之「法院便條紙書面承諾書
    」，卷宗所編「承諾書」之頁數，係在「法院和解筆錄」之
    後，據此足以證明「法院便條紙書面承諾書」製作之時間係
    在「法院和解筆錄」之後，依意思表示成立在後者，優於成
    立在前之法律原則，伊依法應得起訴請求再審被告乙○○履
    行68年8月12日雙方合意訂立之朝明山莊合約，而不受成立
    在先之上開法院和解筆錄之拘束，據此，伊所發現編有法院
    頁數之「法院便條紙書面承諾書」，如經斟酌，必可使伊受
    較有利益之裁判。
  (二)另伊於本件判決確定後，發現於原第一審卷宗內之言詞辯論
    筆錄，再審被告對於前開承諾書，並未表示異議。並發現再
    審被告乙○○提出該院75年5月14日出具之「確定證明書」
    ，內載：「本院就乙○○與古連錦等間73年度上更(二)字第43
    6號履行契約等事件‧‧‧」等語，可證再審被告乙○○與
    地主古連錦間已為系爭土地合作之履行爭訟多年。由再審被
    告乙○○於原第一審審理時所提出之上開確定證明書及建築
    使用執照，可證明伊與再審被告乙○○間系爭買賣契約繼續
    有效，因而再審被告乙○○堅持地主古連錦須履行房地合作
    契約，俾再審被告能依法將系爭房地再交予伊。又伊另發現
    台北郵局存證信函第1897號、第7759號、台北14支郵局存證
    信函第194號、台北地院提存所提存書等，可以證明兩造間
    買賣契約繼續有效，伊發現上開未經斟酌之證物，如經斟酌
    可使伊受較有利益之裁判，求予廢棄原確定判決云云。
二、按第二審法院就該事件已為本案判決者，對於第一審法院之
    判決不得提起再審之訴，民事訴訟法第496條第3項定有明文
    。查本院89年度上字第1333號判決，係就再審原告對於臺灣
    桃園地方法院88年度訴字第1777號判決之上訴所為之本案判
    決，依前揭規定，再審原告對於臺灣桃園地方法院88年度訴
    字第1777號判決自不得再提起再審之訴。
三、次按再審之訴，法院認無再審理由，判決駁回後，不得以同
    一事由對於原確定判決或駁回再審之訴之確定判決更行提起
    再審之訴，民事訴訟法第498條之1定有明文。經查：本件再
    審原告以前開再審事由(一)聲請再審之訴，與再審原告於本院
    92年度再字第84號聲請再審事件中之事由均屬相同（見本院
    92年度再字第84號判決再審原告之陳述(一)、(二)部分），而本
    院92年度再字第84號再審之訴，業經本院認無再審理由，判
    決駁回之，有本院92年度再字第84號判決附卷可稽。茲再審
    原告於前再審之訴為本院以無再審理由判決駁回後，再以同
    一事由對原確定判決提起再審之訴，依前揭規定，其此部份
    再審之訴自不合法，應予駁回。
四、次按再審之訴，應於30日之不變期間內提起。前項期間自判
    決確定時起算，但再審之理由知悉在後者，自知悉時起算，
    民事訴訟法第500條第1項、第2項定有明文。是提起再審之
    訴之原告，如主張其再審之理由知悉在後者，應就所主張之
    事實負舉證之責任（最高法院30抗443號判例意旨參照）。
    本件再審原告主張發現前開再審事由(二)之第一審「言詞辯論
    筆錄」、「確定證明書」、台北郵局存證信函第1897號、第
    7759號、台北14支郵局存證信函第194號、台北地院提存所
    提存書等未經斟酌之重要證據云云。然再審原告所主張之前
    開證據等，其中「確定證明書」、台北郵局存證信函第1897
    號、第7759號、台北14支郵局存證信函第194號、台北地院
    提存所提存書等證物在前訴訟程序業經提出（見臺灣桃園地
    方法院88年度訴字第1777號民事判決第3、5、9頁），而再
    審事由(二)之第一審「言詞辯論筆錄」亦為再審原告於審理當
    日所知悉，縱非當日知悉，其於上訴本院時亦已知悉，則再
    審原告所主張之前開證據等應早為其所知悉，且再審原告亦
    未就其再審理由知悉在後之事實負舉證之責任，而最高法院
    92年度台上字第934號民事判決已於92年5月22日送達於再審
    原告，亦為再審原告所自承，有再審原告所具聲請狀可證（
    見本院卷第1至2頁），是再審原告主張發現前開再審事由(二)
    之重要證物，據此提起本件再審之訴，顯逾30日之不變期間
    ，依前揭規定，其此部份再審之聲請亦不合法，應予駁回。
五、末按對於審級不同之法院就同一事件所為之判決，提起再審
    之訴者，專屬上級法院合併管轄，民事訴訟法第499條第2項
    前段定有明文。本件再審原告以原確定判決有適用法規顯有
    錯誤為由，並依民事訴訟法第496條第1項第1款規定，提起
    再審之訴部分，係專屬最高法院管轄，本院將另送請最高法
    院審理，併予敘明。
中    華    民    國    95    年    3     月    14    日
                  民事第七庭    審判長法  官  鄭三源
                                      法  官  王聖惠
                                      法  官  周美月
正本係照原本作成。
如不服本裁定，應於收受送達後10日內向本院提出抗告狀，並應
繳納抗告費新台幣１千元。
中    華    民    國    95    年    3     月    15    日
                                      書記官  陳啟文


司法院資訊處製作；財團法人民間司法改革基金會備份。
